臺灣高等法院刑事判決　　　　　　　100年度交上易字第242號
上　訴　人　臺灣士林地方法院檢察署檢察官
上　訴　人
即　被　告　許順隆
選任辯護人　黃柏彰律師
上列上訴人因被告過失致死案件，不服臺灣士林地方法院100年
度交簡上字第7號，中華民國100年6月30日第一審判決（起訴案
號：臺灣士林地方法院檢察署99年度偵字第11382號），提起上
訴，本院判決如下：
    主  文
上訴駁回。
許順隆緩刑肆年。
    事  實
一、許順隆未領有汽車駕駛執照，於民國99年8 月22日17時22分
    許，駕駛其所有之車牌號碼1065-VD 號自用小客貨車，沿臺
    北市○○區○○路由西往東（南湖大橋）方向行駛，途經臺
    北市市○○區○○路、興中路交岔路口前，理應注意車輛行
    駛時，駕駛人應注意車前狀況，隨時採取必要之安全措施，
    且不得超速行駛，而當時天候晴、日間自然光線，視距良好
    ，且路面鋪有柏油、乾燥、無缺陷、無障礙物，亦無不能注
    意之情事，竟疏未注意車前狀況並採取必要之安全措施，並
    在限速50公里以下路段超速行駛，適對向由王治弘騎乘車牌
    號碼BIB-857 號重型機車駛至路口，欲左轉興中路，亦未禮
    讓對向直行車先行而逕行左轉，致許順隆見狀煞車不及，不
    慎當場撞擊前揭機車致王治弘倒地後受有頭部外傷、顱內出
    血等傷害，經送往臺北市立聯合醫院忠孝院區急救後，仍因
    顱內出血，而於同日18時35分許死亡。又許順隆肇事後，在
    有偵查犯罪職權之公務員知悉其犯罪前，當場向據報前往處
    理之臺北市政府警察局南港分局警員高台生承認肇事經過並
    接受裁判。
二、案經王治弘之母蔡月琴訴由臺北市政府警察局南港分局報告
    臺灣士林地方法院檢察署檢察官偵查起訴。
    理  由
壹、證據能力：
一、按被告以外之人於審判外之言詞或書面陳述，除法律有規定
    者外，不得作為證據，刑事訴訟法第159 條第1 項固定有明
    文。惟被告以外之人於審判外之陳述，雖不符同法第159 條
    之1 至之4 之規定，而經當事人於審判程序同意作為證據，
    法院審酌該言詞陳述或書面陳述作成時之情況，認為適當者
    ，亦得為證據。又當事人、代理人或辯護人於原審法院調查
    證據時，知有第159條第1項不得為證據之情形，而未於言詞
    辯論終結前聲明異議者，視為有前項之同意，同法第159條
    之5亦定有明文。
二、本案所引用之供述及非供述證據，經原審依法踐行調查證據
    程序，檢察官、被告及其選任辯護人均不爭執各該證據之證
    據能力，且亦查無依法應排除其證據能力之情形，是後述所
    引用證據之證據能力均無疑義，先予敘明。
貳、實體方面：
一、上開事實，業據被告許順隆於警詢、偵訊、原審及本院審理
    時均供承不諱，並經證人畢慰於警詢中證述明確（見99年度
    偵字第11382 號卷第18頁至第20頁），復有現場照片8 張、
    道路交通事故現場圖、道路交通事故補充資料表、交通事故
    談話紀錄表、道路交通事故調查報告表(一)、(二)、道路交通事
    故照片10張、臺北市政府警察局交通警察大隊道路交通事故
    初步分析研判表等件附卷可稽（見99年度偵字第11382 號卷
    第31頁至第34頁、第38頁至第42頁、第46頁至第47頁、第53
    頁至第57頁、第68頁）；而被害人王治弘確係因本件車禍受
    有如上所述之傷害，經送往臺北市立聯合醫院忠孝院區急救
    後，仍因顱內出血，而於同日18時35分許死亡等情，亦經臺
    灣士林地方法院檢察署檢察官督同法醫相驗無訛，有勘驗筆
    錄、相驗屍體證明書、檢驗報告書及相驗照片16張在卷足憑
    （見99年度相字第539 號卷第52頁至第65頁、第68頁至第75
    頁），是被告上開出於任意性之自白與事實相符，堪予採信
    。
二、按汽車行駛時，行車速度應依標誌規定，無標誌時，在市區
    道路時速不得超過50公里；且汽車行駛時應注意車前狀況及
    2 車併行之間隔，並隨時採取必要之安全措施；道路交通安
    全規則第93條第1 項第1 款、第94條第3 項分別定有明文。
    被告駕駛前開自小客貨車依法即負有前開注意義務，應不逾
    越限速，以便遇緊急狀況得以隨時煞停所駕之車，且應隨時
    注意其車前各人、車動態，以避免發生危險。況事發當時天
    候晴、日間自然光線，視距良好，且路面鋪有柏油、乾燥、
    無缺陷、無障礙物，亦無不能注意之情事，詎被告竟超速駕
    駛，復未注意車前狀況，致生本件車禍，其有過失至明。被
    害人因此次車禍而死亡，被告之過失與被害人死亡間顯有相
    當因果關係，被告自應負過失致死罪責。而汽車駕駛執照為
    駕駛汽車之許可憑證，由駕駛人向公路監理機關申請登記，
    考驗及格後發給之，汽車駕駛人經考驗及格，未領取駕駛執
    照前，不得駕駛汽車，道路交通安全規則第2 條第1 項第1
    款、第50條第1 項分別定有明文。惟被告並未依規定考領汽
    車之駕駛執照，業據被告供明在卷（見原審卷第43頁），是
    其擅自駕駛汽車，自屬無照駕駛，亦堪認定。
三、次按汽車駕駛人，無駕駛執照駕車、酒醉駕車、吸食毒品或
    迷幻藥駕車、行駛人行道或行經行人穿越道不依規定讓行人
    優先通行，因而致人受傷或死亡，依法應負刑事責任者，加
    重其刑至2 分之1 ，道路交通管理處罰條例第86條第1 項定
    有明文。再按刑法總則之加重，係概括性之規定，所有罪名
    均一體適用；刑法分則之加重，係就犯罪類型變更之個別犯
    罪行為予以加重，成為另一獨立之罪名。道路交通管理處罰
    條例第86條第1 項關於汽車駕駛人，行經行人穿越道不依規
    定讓行人優先通行，因而致人受傷或死亡，依法應負刑事責
    任者，加重其刑至2 分之1 之規定，係就刑法第276 條第1
    項之過失致人於死罪、同條第2 項之業務過失致人於死罪，
    同法第284 條第1 項之過失傷害（及致重傷）罪、同條第2
    項之業務過失傷害（及致重傷）罪之基本犯罪類型，對於加
    害人為汽車駕駛人，於從事駕駛汽車之特定行為時，於行經
    行人穿越道之特定地點，不依規定讓行人優先通行，因而致
    人受傷或死亡之特殊行為要件予以加重處罰，已就上述刑法
    第276 條第1 、2 項，同法第284 條第1 、2 項各罪犯罪類
    型變更之個別犯罪行為予以加重，而成另一獨立之罪名，自
    屬刑法分則加重之性質（最高法院92年度第一次刑事庭會議
    決議、99年度台非字第198 號判決參照）。則道路交通管理
    處罰條例第86條第1 項中「無駕駛執照駕車」、「酒醉駕車
    」、「吸食毒品或迷幻藥駕車」、「行駛人行道」既與「行
    經行人穿越道不依規定讓行人優先通行」均屬就刑法第276
    條第1 、2 項及同法第284 條第1 、2 項各罪犯罪具特殊要
    件時予以加重處罰之規定，乃就犯罪類型變更之個別犯罪行
    為予以加重，自屬刑法分則加重之性質而成為另一獨立之罪
    名。是核被告所為，係犯道路交通管理處罰條例第86條第1
    項、刑法第276 條第1 項之無駕駛執照駕車過失致人於死罪
    。又被告於肇事後，在有偵查犯罪權限之機關或人員知悉其
    犯罪前，當場向據報前往處理之臺北市政府警察局南港分局
    警員高台生承認肇事經過，有臺北市○○○○○道路交通事
    故肇事人自首情形記錄表之記載可憑（見99年度偵字第1138
    2 號卷第49頁），嗣並接受法院之裁判，符合自首要件，應
    依刑法第62條前段規定減輕其刑。
四、原審認被告罪證明確，適用道路交通管理處罰條例第86條第
    1 項、刑法第11條前段、第276條第1項、第62條前段，刑法
    施行法第1條之1之規定，及審酌被告未領有汽車駕駛執照，
    仍駕駛汽車行駛於道路上，對用路人之生命、身體等安全構
    成相當之危害，復因疏未注意車前狀況及超速行駛，肇此事
    故，造成被害人死亡之嚴重結果，事後復未能與告訴人即被
    害人之母積極商討和解事宜，迄未為賠償之給付，然因被害
    人亦有未讓對向直行車先行即逕行左轉之疏失，兼衡被告前
    無犯罪記錄，有本院被告前案紀錄表在卷可參，素行非惡，
    且僅小學畢業，案發時無業休養中，其智識程度與家庭經濟
    狀況欠佳及其坦承犯行之犯後態度等一切情狀，判處有期徒
    刑7月。其認事用法及量刑，均無違誤，公訴人上訴主張原
    判決量刑過輕；被告上訴意旨指摘原審量刑過重云云，均無
    理由，其上訴均應予駁回。末查被告未曾受有期徒刑以上刑
    之宣告，此有卷附本院被告前案紀錄表乙份可按，其於本院
    審理中業與告訴人達成和解，有和解書一紙在卷可憑（附本
    院卷），並經告訴人到庭供述無訛，且請求給被告緩刑機會
    （見本院100年10月5日審判筆錄），被告經此科刑之教訓，
    應無再犯之虞，爰併宣告緩刑4年，以啟自新。
據上論斷，應依刑事訴訟法第368條，刑法第74條第1項第1款，
判決如主文。
本案經檢察官張啟彬到庭執行職務。
中    華    民    國   100    年    10    月    12    日
                  刑事第一庭審判長法  官   葉騰瑞
                                  法  官   彭政章
                                  法  官   莊明彰
以上正本證明與原本無異。
不得上訴。
                                  書記官   陳藝文
中    華    民    國   100    年    10    月    12    日